【裁判字號】    98,上易,9
【裁判日期】    980506
【裁判案由】    竊盜等
【裁判全文】
臺灣高等法院花蓮分院刑事判決           98年度上易字第9號
上  訴  人  臺灣花蓮地方法院檢察署檢察官
被      告  甲○○
                    現於臺灣花蓮監獄執行中
被      告  丙○○
                    現於臺灣花蓮監獄執行中
被      告  戊○○
上列1人
選任辯護人  曾泰源律師
上列上訴人因被告等竊盜等案件，不服臺灣花蓮地方法院97年度
易字第313號中華民國97年11月6日第一審判決（起訴案號：臺灣
花蓮地方法院檢察署97年度偵字第3396號），提起上訴，本院判
決如下：
    主  文
原判決關於甲○○竊盜部分撤銷。
甲○○犯攜帶兇器竊盜罪，累犯，處有期徒刑捌月。
其他上訴駁回。
    事  實
一、甲○○前因竊盜案件，經法院判處有期徒刑1年6月確定，經
    減刑後與恐嚇、毒品等案件，定執行有期徒刑1年8月，並於
    民國96年8月9日縮刑期滿執行完畢，仍不知悔改，於97年4
    月間某日，意圖為自己不法之所有，駕駛車號HF-9178 號自
    小客車，搭載無犯意連絡之女友丙○○至花蓮縣壽豐鄉台11
    丙線公路東華大橋南端附近北上車道東邊產業道路後，單獨
    下車持破壞剪工具剪斷台灣電力公司所有之電纜線（PVC 風
    雨線22m/㎡）約50公尺而竊取之，並持至花蓮縣花蓮市○○
    街472 號戊○○開設之「大興資源回收場」出售，戊○○明
    知該電纜線為來路不明之贓物，故未要求甲○○出具廢棄物
    資源回收切結書，亦未登載在登記簿上，即以低價新台幣（
    下同）4百餘元買受，嗣經丙○○於同年5月21日向警檢舉查
    獲。
二、案經花蓮縣警察局吉安分局報告台灣花蓮地方法院檢察署檢
    察官偵查起訴。
    理  由
壹、有罪部分：
一、證據能力：按被告以外之人於審判外之言詞或書面陳述，除
    法律有規定者外，不得作為證據，又被告以外之人於審判外
    之陳述，雖不符前四條之規定，而經當事人於審判程序同意
    作為證據，法院審酌該言詞陳述或書面陳述作成時之情況，
    認為適當者，亦得為證據。當事人、代理人或辯護人於法院
    調查證據時，知有第159條第1項不得為證據之情形，而未於
    言詞辯論終結前聲明異議者，視為有前項之同意，刑事訴訟
    法第159條第1項、第159條之5分別定有明文。查：被告甲○○、丙○○、戊○○於警詢之供述，其內容中涉及指述其他
    2 名共同被告犯罪之部分，對於其他共同被告仍屬被告以外
    之人於審判外之陳述，又證人即台灣電力公司壽豐服務所專
    員丁○○於警詢之證詞，原則上均不具證據能力，惟經當事
    人同意作為證據，且經核做成之狀況並無不適當之情形，是
    依上開規定，均有證據能力，合先敘明。
二、被告甲○○於前揭時、地竊盜電纜線之事實，業據其坦承不
    諱，核與證人丙○○於警詢及原審法院證述情節大致相符，
    並有證人丁○○於警詢及本院審理時證述該址PVC風雨線22m
    /㎡ （銅玻璃電線）遭竊之事實可佐，被告甲○○之自白應
    與事實相符，而堪採信。被告甲○○雖否認攜帶工具竊盜電
    纜線，辯稱係徒手扯斷電纜線云云。惟查，前揭電纜線係外
    徑達22平方公釐之7根銅線並外裹PE 所組成，具有相當之強
    度，不可能徒手扯斷，業據證人丁○○提出與失竊同型之電
    纜線扣案為證，參依證人丙○○於警詢證稱被告甲○○係持
    破壞剪竊取電纜線，及證人丁○○於本院證稱其於現場查勘
    時有發現1支鋼絲剪插在電桿孔上（見本院卷第123頁），該
    鋼絲剪雖未扣案且無從證明係被告甲○○所有遺留於現場之
    工具，但已可認定被告破壞前揭電纜線須使用到類此之工具
    乙情。被告甲○○雖又辯稱伊係徒手自電桿下方之開關箱內
    扯下電纜線，故無須用到工具云云；然據證人丁○○於本院
    所證，電桿下方開關箱內之接戶線僅有4、5公尺長，不可能
    為被告甲○○所稱之50公尺，且現場被竊之纜線包括用戶開
    關箱之接戶線及電桿上方之纜線，電桿上方為一無接縫之連
    續纜線，是無法以徒手拉扯，故被告甲○○所辯係徒手扯下
    電纜線而竊盜乙詞，亦無可取。另被告戊○○矢口否認有何
    故買贓物之犯行，辯稱：伊並不認識甲○○，也沒有向他購
    買電纜線云云，然證人即共同被告甲○○自警詢時起迄至原
    審對質時，均一致證述係將竊得之50公尺、約10公斤重之電
    纜線出售予戊○○本人（雖證人甲○○就價金部分，原於警
    詢中指稱係4百元，嗣於原審證稱為3百元而有些微不一致，
    然此可能係事隔半年，記憶不清所致，應以其於警詢時所述
    金額較為可採，而此部分些微不一致，並不影響其證詞之可
    信度），被告戊○○自承與甲○○既素不相識，亦無怨隙，
    衡情被告甲○○並無於坦承竊盜犯行之外，另行攀誣被告戊○○之理，是其所述戊○○有買受贓物之事實，應堪認定。
    又被告戊○○於警詢時供述，平時收購資源回收品，均要設
    置登記簿及廢棄物資源回收切結書等語，然本件卻無上開紀
    錄可查，足認被告戊○○應係明知為贓物，故刻意違背營業
    常規，而未登載收購紀錄。另按證人丁○○所述，每公斤電
    纜線市價約260元（本院卷第125頁），是被告戊○○以總價
    4 百多元收購10公斤之電纜線，顯屬低於行情之價格，亦堪
    佐證其有贓物之認識，其所述並未購買贓物云云，不足採信
    。此外，復有現場照片14張附於警卷第31至37頁可參，被告
    甲○○竊盜及戊○○故買贓物犯行事證明確，均堪以認定，
    應予依法論科。
三、核被告甲○○所為，係犯刑法第321條第1項第3款之竊盜罪
    ；被告戊○○所為，係犯刑法第349條第2項之故買贓物罪。
    原起訴書認被告甲○○係於97年3月間某日，徒手竊取電纜
    線50公尺，涉犯普通竊盜罪，嗣經公訴檢察官於原審97年10
    月29日第2次審判期日時，當庭更正犯罪事實為被告於97年4
    月間某日，攜帶堪作為兇器使用之破壞剪，竊取381.3公尺
    之電纜線，並更正起訴法條為刑法第321條第1項第3款之攜
    帶兇器竊盜罪，同時將被告戊○○故買之贓物電纜線數量，
    亦由50公尺更正為381.3公尺，惟除被告甲○○所涉竊盜犯
    行之起訴法條變更為刑法第321條第1項第3款為允洽外，其
    餘為本院所不採，茲敘述如下：
  (一)證人丙○○雖於原審證述伊於離開現場時，看到有6 根電線
    桿上面的電線有被扯過的痕跡云云，然核警卷內所附現場照
    片，並無法判讀有6 根電線桿之電纜線遭扯過之痕跡，且其
    中1根電線桿之3根電纜線垂斷處，明顯高於台電公司之工程
    車頂（見警卷第32頁照片編號4 ），據證人丙○○所述，當
    時係三更半夜，並無燈光，其坐於右前座，是否可能僅憑藉
    車頭燈，於駕車離開現場之瞬間，清楚看到、點數路旁電線
    桿上電線狀況，實不無可疑，且因其並未看到被告甲○○行
    竊經過，是縱使確實有6 根電線桿之電纜線有遭扯過之痕跡
    ，亦不能認定均係被告甲○○當夜所為，尚難對被告甲○○
    為不利之認定。又證人丙○○所述，被告甲○○僅攜帶1 綑
    電纜線上車之事實，與被告甲○○所述僅竊取約50公尺電纜
    線之事實，較為相符，被告甲○○辯稱竊取之電纜線數量為
    約50公尺，尚非無稽。
  (二)又案發地位處偏僻，台灣電力公司人員每3個月才巡視1次，
    證人丁○○遲至97年5月6日始發現失竊電纜線之事實，距離
    被告甲○○於同年4 月間行竊時已相距多時，在期前或期後
    不無遭他人另行破壞、竊取電纜線之可能，且證人丁○○證
    稱：每支電線桿間隔40至50公尺，不能超過50公尺等語，是
    若要竊取381.3公尺之電纜線，需有8段電線桿之間隔（即起
    碼9 支電線桿上之電纜線遭竊），依警卷所附現場照片，電
    纜線所在位置甚高，實難想像被告甲○○能在未憑扶梯等工
    具之協助下，在短短10到20分鐘內，攀爬到9 根電線桿上方
    ，徒手竊取長達381.3 公尺之電纜線，是尚難僅證人丁○○
    現場查察失竊電纜線數量為381.3 公尺之客觀事實，即推論
    均係被告甲○○於97年4月間某日所竊取。
  (三)綜上，檢察官所舉證據，尚不足以證明被告甲○○竊取長達
    381.3 公尺電纜線之事實，且既無法認定被告甲○○竊取之
    數量高達381.3 公尺，其出售予戊○○之贓物數量，亦無法
    認定為381.3公尺，而應為約50公尺，均附此敘明。
四、被告甲○○有如前所述經執行有期徒刑完畢之事實，有台灣
    高等法院被告前案紀錄表附卷可稽，其於5 年內故意再犯本
    案有期徒刑以上之罪，為累犯，應依刑法第47條第1 項之規
    定加重其刑。爰審酌被告甲○○前有竊盜、妨害風化、妨害
    自由、賭博、麻藥等多次前科，素行不佳，為國小畢業之中
    年無業男子，本得自食其力，賺取生活所需，竟貪圖小利，
    破壞台灣電力公司之電纜線，竊取數量約50公尺非鉅，及犯
    罪後尚能坦承犯行等情狀，量處如主文所示之刑，原審失察
    誤為被告普通竊盜犯罪，並量處有期徒刑6 月，並諭知易科
    罰金之折算標準，容有違誤，檢察官此部分上訴為有理由，
    應由本院予以撤銷改判。另被告戊○○為經營資源回收場之
    業者，對於回收物品之項目、價格、手續應有專業知識，其
    刻意未留紀錄並低價收購甲○○所出售之電纜線，惡性非輕
    ，及犯罪後矢口否認犯行，態度不佳等情狀，量處有期徒刑
    4 月，並諭知易科罰金之折算標準，核無不當，檢察官此部
    分上訴，應予駁回。
貳、無罪部分：
一、公訴意旨另以：被告丙○○與甲○○共同基於意圖為自己不
    法所有之犯意聯絡，於97年4 月間某日，由甲○○開車載丙○○至花蓮縣壽豐鄉台11丙線公路東華大橋南端附近北上車
    道東邊產業道路，攜帶兇器破壞剪，一同竊取台灣電力公司
    所有之電線約381.3公尺，因認被告丙○○係犯刑法第321第
    1項第3款攜帶兇器加重竊盜罪嫌（業經公訴檢察官於原審審
    理時更正起訴犯罪事實及所犯法條）。
二、按犯罪事實應依證據認定之，無證據不得認定犯罪事實，又
    不能證明被告犯罪者，應諭知無罪之判決，刑事訴訟法第15
    4條第2項、第301條第1項分別定有明文。次按認定犯罪所憑
    之證據，雖不以直接之證據為限，間接證據亦包含在內，然
    而無論直接證據或間接證據，其為訴訟上之證明，須於通常
    一般人均不致有所懷疑，而得確信其為真實之程度者，始得
    據為有罪之認定，倘其證明尚未達於此一程度，而有合理之
    懷疑存在時，事實審法院復已就其心證上理由予以闡述，敘
    明其無從為有罪之確信，因而為無罪之判決，尚不得任意指
    為違法；又刑事訴訟法第161 條已於91年2月8日修正公布，
    修正後同條第1 項規定：檢察官就被告犯罪事實，應負舉證
    責任，並指出證明之方法。因此，檢察官對於起訴之犯罪事
    實，應負提出證據及說服之實質舉證責任。倘其所提出之證
    據，不足為被告有罪之積極證明，或其闡明之證明方法，無
    從說服法官以形成被告有罪之心證，基於無罪推定之原則，
    自應為被告無罪判決之諭知，最高法院76年臺上字第4986號
    、92年臺上字第128號分別著有判例可資參照。
三、訊據被告丙○○堅詞否認有何共同竊盜犯行，辯稱：「我有
    坐在車上，但是我並沒有偷，我是在睡夢中被甲○○叫起來
    跟他去，當時是三更半夜，我也不知道他下車做什麼？」等
    語。檢察官認被告丙○○涉犯竊盜犯嫌，無非係以證人即共
    同被告甲○○於警詢之證詞為其唯一證據。惟查：證人甲○○於原審證稱：「我是自己一個人去偷，那時我被吉安分局
    借提，本來不承認行竊，但是偵查員給我看丙○○指證我的
    筆錄，我就報復她，才說她跟我一起去偷，她那天是有跟我
    一起去，但她並不知道我要去做什麼。」等語，而本案確實
    係因被告丙○○於97年5 月21日至花蓮縣警察局吉安分局偵
    查隊舉發被告甲○○後，由警員前往花蓮監獄詢問被告甲○○而查獲，是證人甲○○所述因此挾怨報復被告丙○○乙節
    ，應堪採信，且若被告丙○○確涉嫌本案竊盜犯行，當無前
    往警局舉發而陷己於罪之動機，是被告丙○○辯稱其雖在現
    場但無與被告共同竊盜之犯意乙詞為可採，且被告丙○○亦
    無阻止被告甲○○竊盜之義務，被告丙○○縱於案發時被搭
    載前往案發地，顯可疑為被告甲○○竊盜犯罪之意，且在現
    場亦可確知被告甲○○竊盜犯罪行為，然丙○○事前既無犯
    意連絡，現場亦無給予犯罪協助，事後亦無朋分贓款，無足
    以認定被告丙○○有何普通竊盜犯行，自無可能構成攜帶兇
    器之加重竊盜罪，不另贅述。綜上，本件不能證明被告丙○○犯罪，復查無其他積極證據足以認定其犯罪，依上開規定
    及說明，原審就此為無罪之諭知，並無違誤，檢察官上訴為
    無理由，應予駁回。
據上論斷，應依刑事訴訟法第369條第1項前段、第368條、第364
條、第299條第1項前段，判決如主文。
本案經檢察官乙○○到庭執行職務。
中    華    民    國    98    年    5     月    6     日
                    刑事庭審判長法  官  謝志揚
                                法  官  林慶煙
                                法  官  劉雪惠
以上正本證明與原本無異。
本件不得上訴。
中    華    民    國    98    年    5     月    6     日
                                書記官  李德霞
附本案論罪科刑法條全文:
中華民國刑法第321條
（加重竊盜罪）
犯竊盜罪而有左列情形之一者，處 6 月以上、 5 年以下有期徒
刑：
一、於夜間侵入住宅或有人居住之建築物、船艦或隱匿其內而犯
    之者。
二、毀越門扇、牆垣或其他安全設備而犯之者。
三、攜帶兇器而犯之者。
四、結夥三人以上而犯之者。
五、乘火災、水災或其他災害之際而犯之者。
六、在車站或埠頭而犯之者。
前項之未遂犯罰之。
中華民國刑法第349條
（普通贓物罪）
收受贓物者，處 3 年以下有期徒刑、拘役或 5 百元以下罰金。
搬運、寄藏、故買贓物或為牙保者，處 5 年以下有期徒刑、拘役
或科或併科 1 千元以下罰金。
因贓物變得之財物，以贓物論。


司法院資訊處製作；財團法人民間司法改革基金會備份。
